臺灣桃園地方法院民事判決　　　　　　　　 94年度訴字第4號
原　　　告　桃園縣中壢市公所
法定代理人　癸○○
原　　　告　中壢汽車客運股份有限公司
法定代理人　己○○
原　　　告　丙○○
　　　　　　戊○○
　　　　　　乙○○
　　　　　　丁○○
共　　　同
訴訟代理人　鄧湘全律師
複代理人　　呂宗德
被　　　告　壬○○○
　　　　　　辛○○
共　　　同
訴訟代理人　子○○
被　　　告　庚○○
共　　　同
訴訟代理人　宋志衡律師
複代理人　　甲○○
上開當事人間拆屋還地等事件，於民國95年12月19日辯論終結，
本院判決如下：
    主      文
被告壬○○○應將坐落桃園縣中壢市○○段三二之一九地號土地
如附圖A 、B 、C 所示部分（面積依序為四平方公尺、四平方公
尺、十一平方公尺）土地上之圍籬、地上物拆除，並將該部分土
地返還予原告丙○○、戊○○、乙○○、丁○○；被告庚○○應
自如附圖B 所示部分地上物遷出。
被告壬○○○應將坐落桃園縣中壢市○○段三二之三０地號土地
如附圖D 所示部分（面積十六平方公尺）土地上之圍籬拆除，並
將該部分土地返還予原告桃園縣中壢市公所。
被告壬○○○應給付原告桃園縣中壢市公所新臺幣拾柒萬捌仟
佰貳拾元，及自民國九十五年十月二十日起至清償日止，按週
年利率百分之五計算之利息。
被告壬○○○應給付原告中壢汽車客運股份有限公司新臺幣貳拾
玖萬玖仟零貳元，及自民國九十五年十月二十日起至清償日止，
按週年利率百分之五計算之利息。
被告壬○○○應給付原告丙○○新臺幣壹拾萬壹仟玖佰伍拾肆元
，及自民國九十五年十月二十日起至清償日止，按週年利率百分
之五計算之利息。
被告壬○○○應給付原告戊○○新臺幣壹拾萬壹仟玖佰伍拾肆元
，及自民國九十五年十月二十日起至清償日止，按週年利率百分
之五計算之利息。
被告壬○○○應給付原告乙○○新臺幣陸萬柒仟玖佰陸拾玖元，
，及自民國九十五年十月二十日起至清償日止，按週年利率百分
之五計算之利息。
被告壬○○○應給付原告丁○○新臺幣陸萬柒仟玖佰陸拾玖元，
，及自民國九十五年十月二十日起至清償日止，按週年利率百分
之五計算之利息。
被告壬○○○應自民國九十五年四月三日起至返還本判決第一項
土地之日止，按月於次月三日給付原告丙○○、戊○○、乙○○
、丁○○各新臺幣貳仟肆佰捌拾貳元、新臺幣貳仟肆佰捌拾貳元
、新臺幣壹仟陸佰伍拾伍元、新臺幣壹仟陸佰伍拾伍元。
被告壬○○○應自民國九十五年四月三日起至返還本判決第二項
土地之日止，按月於次月三日給付原告桃園縣中壢市公所新臺幣
仟柒佰柒拾貳元。
原告其餘之訴駁回。
訴訟費用由被告壬○○○負擔。
本判決第三項於原告桃園縣中壢市公所以新臺幣壹拾貳萬柒仟元
供擔保後，得假執行；但被告壬○○○如以新臺幣拾柒萬捌仟
佰貳拾元預供擔保，得免為假執行。
本判決第四項於原告中壢客運股份有限公司以新臺幣壹拾萬元供
擔保後，得假執行；但被告壬○○○如以新臺幣貳拾玖萬玖仟零
貳元預供擔保，得免為假執行。
本判決第五項、第六項於原告丙○○、戊○○各以新臺幣萬肆
仟元供擔保後，得假執行；但被告壬○○○如各以新臺幣壹拾萬
壹仟玖佰伍拾肆元預供擔保，得免為假執行。
本判決第七項、第八項於原告乙○○、丁○○各以新臺幣貳萬
仟元供擔保後，得假執行；但被告壬○○○如各以新臺幣陸萬柒
仟玖佰陸拾玖元預供擔保，得免為假執行。
本判決第九項於原告丙○○、戊○○、乙○○、丁○○於各該次
給付之清償日屆至時各以新臺幣玖佰元、新臺幣玖佰元、新臺幣
陸佰元、新臺幣陸佰元供擔保後，得假執行；但被告壬○○○如
各以新臺幣貳仟肆佰捌拾貳元、新臺幣貳仟肆佰捌拾貳元、新臺
幣壹仟陸佰伍拾伍元、新臺幣壹仟陸佰伍拾伍元預供擔保，得免
為假執行。
本判決第十項於原告桃園縣中壢市公所於各該次給付之清償日屆
至時各以新臺幣壹仟佰元供擔保後，得假執行；但被告壬○○○如各以新臺幣仟柒佰柒拾貳元預供擔保，得免為假執行。
    事實及理由
甲、原告起訴主張：(一)原坐落桃園縣中壢市○○段32之19地號土
    地（下稱分割前32之19地號土地）自民國88年起至91年4 月
    24日止為原告桃園縣中壢市公所（下稱中壢市公所）所有，
    嗣原告中壢汽車客運股份有限公司（下稱中壢客運公司）於
    91年4 月25日經由法院拍賣程序買受該土地，並於同年月30
    日為所有權移轉登記，原告中壢客運公司再於93年1 月6 日
    出售系爭該地予原告丙○○、戊○○、乙○○、丁○○，並
    於同年2 月25日為所有權移轉登記完畢，該4 人之權利範圍
    （應有部分）分別為10分之3 、10分之3 、10分之2 、10分
    分之2 。嗣原告丙○○、戊○○、乙○○、丁○○4 人又於
    95年2 月14日將該土地分割為同段32之19地號土地（下稱32
    之19地號土地）及32之30地號土地（下稱32之30地號土地）
    ，並於95年4 月3 日將32之30地號土地所有權移轉登記與原
    告中壢市公所。(二)詎分割前32之19地號土地之鄰地即同段32
    之11地號土地所有權人即被告壬○○○、辛○○無合法權源
    ，長期占用32之19地號如所附圖A 、B 、C 所示部分土地及
    32之30地號如附圖D 所示部分之土地，並施作鐵皮圍籬、搭
    建鐵皮屋，並將鐵皮屋出租與被告庚○○經營樂透彩用。原
    告丙○○、戊○○、乙○○、丁○○為32之19地號土地所有
    權人，原告中壢市公所為32之30地號土地之所有權人，屢次
    要求被告壬○○○、辛○○返還系爭土地，未獲置理，原告
    丙○○、戊○○、乙○○、丁○○、中壢市公所依民法第
    767 條規定，請求被告壬○○○、辛○○將如附圖所示A 、
    B 、C 、D 所示建物、圍籬拆除，將上開A 、B 、C 所示部
    分土地返還與原告丙○○、戊○○、乙○○、丁○○，另將
    上開D 所示部分土地返還原告中壢市公所，併請求被告庚○○應自前開地上建物遷出。(三)原告中壢客運公司曾於92年8
    月7 日對於被告壬○○○、辛○○前開無權占用分割前32之
    19地號土地之行為提出刑事竊佔告訴，經臺灣桃園地方法院
    檢察署（下稱桃園地檢署）以92年度偵字第17232 號、94年
    度偵續字第18號受理，被告壬○○○、辛○○於該案偵查中
    ，就其等客觀上確實占用系爭土地乙節，並無意見，然抗辯
    係因雙方界址不清所致，其等無竊佔之故意等語，桃園地檢
    署檢察官未予詳查，遽為不起訴處分，原告中壢客運公司已
    就該不起訴處分聲請再議。而被告辛○○、壬○○○為遂行
    其無本使用系爭土地之行為，於明知其等占有他人所有系爭
    土地之情形下，另行提出鑑定界址之訴，經鈞院中壢簡易庭
    以93年度壢簡字第624 號判決確認原告中壢市○○○○○段
    32地號土地及原告中壢汽車客運公司所有分割前32之19地號
    土地與被告辛○○、壬○○○所有系爭32之11地號土地之界
    址為如附圖一A-D 連線所示，案經被告辛○○、壬○○○提
    起上訴，經本院於94年6 月14日以93年度簡上字第200 號民
    事判決廢棄上開簡易判決關於確認被告辛○○、壬○○○所
    有系爭32之11地號土地與原告中壢市公所所有之32地號土地
    之界址為如附圖一B-D 連線所示部分，並駁回其等其餘上訴
    。足認系爭32之11地號土地與32之19地號土地及32之30地號
    土地之界址應為如附圖一A-B 連線所示。(四)原告6 人為系爭
    土地歷年來之所有權人，被告壬○○○、辛○○自81年間起
    迄今無權占有系爭土地，顯侵害原告6 人之所有權，原告6
    人爰依民法第179 條前段規定及最高法院61年台上字第1695
    號判例意旨，請求被告壬○○○、辛○○給付本件起訴前5
    年迄今相當於租金之不當得利。(五)就相當於租金之利益之計
    算標準，參酌土地法第97條第1 項、第105 條、土地法施行
    法第25條及平均地權條例第16條之規定，且衡酌系爭土地坐
    落桃園縣中壢市精華地區市繁榮，交通及生活機能均便
    利，鄰近之建物1 樓部分均作為商業使用，被告壬○○○、
    辛○○使用系爭土地之經濟效益甚高等情狀，足認被告壬○○○、辛○○所受相當於相當租金之利益，應以系爭土地申
    報總價額年息10﹪計算為適當。經查：1.分割前32之19地號
    土地於起訴時之當期申報地價為每平方公尺46,470.4元，在
    95年2 月14日將分割前，被告壬○○○占用該土地之面積為
    35平方公尺，依該占有面積之申報總價額年息10﹪計算為
    162,646.4 元（46,470.4×35×10﹪＝162,646.4） ，爰將
    原告6 人請求被告壬○○○給付相當於租金之不當得利數額
    ，臚列如下：(1)原告中壢市公所：請求自88年12月28日起至
    91年4 月24日止共849 日之不當得利，總計為378,320 元（
    162,646.4 ×849 ÷365 ＝378,320 ，元以下四捨五入，下
    同）。(2)原告中壢客運公司：請求自91年4 月25日起至93年
    2 月24日止共671 日之不當得利，總計為299,002 元（
    162,646.4 ×671 ÷365 ＝299,002） 。(3)原告丙○○、戊○○：分別請求自93年2 月25日起至95年2 月13日止共720
    日之不當得利，該2 人之權利範圍均為10分之3 ，是原告丙○○、戊○○分別得請求被告壬○○○給付96,251元（
    162,646.4 ×720 ÷365 ×3/10＝96,251）。(4)原告乙○○
    、丁○○：分別請求自93年2 月25日起至95年2 月13日止共
    720 日之不當得利，該2 人之權利範圍均為10分之2 ，原告
    乙○○、丁○○均各得請求64,168元（162,646.4 ×720 ÷
    365 ×2/10＝64,168）。2.自32之19地號土地分割後至95年
    4 月2 日止（即原告中壢市公所取得32之30地號土地所有權
    前一日），被告壬○○○占用32之19地號土地面積為19平方
    公尺，該土地當期申報地價每平方公尺為52,254.4元，另被
    告壬○○○占用32之30地號土地面積為16平方公尺，該土地
    當期申報地價為每平方公尺28,292元，準此，被告壬○○○
    應給付之不當得利數額如下：(1)32之19地號土地部分：被告
    壬○○○應給付原告丙○○、戊○○、乙○○、丁○○各
    3,917 元（52,254.4×19×10﹪×48÷365 ×3/10＝3,917
    ）、3,917 元（52,254.4×19×10﹪×48÷365 ×3/10＝
    3,917） 、2,611 元（52,254.4×19×10﹪×48÷365 ×2
    /10 ＝2,611） 、2,611 元（52,254.4×19×10﹪×48÷
    365 ×2/10＝2,611） ；(2)32之30地號土地部分：被告壬○○○應給付原告丙○○、戊○○、乙○○、丁○○各1,786
    元（28,292×16×10﹪×48÷365 ×3/10＝1,786 ）、
    1,786 元（28,292×16×10﹪×48÷365 ×3/10＝1,786）
    、1,191 元（28,292×16×10﹪×48÷365 ×2/10＝1,191
    ）、1,191 元（28,292×16×10﹪×48÷365 ×2/10＝
    1,191） 。3.自95年4 月3 日起至返還如附圖A 、B 、C 所
    示部分土地與原告丙○○、戊○○、乙○○、丁○○之日止
    ，被告壬○○○應按月給付原告丙○○、戊○○、乙○○、
    丁○○各2,482 元（52,254.4×19×10﹪÷12×3/10＝
    2,482） 、2,482 元（52,254.4×19×10﹪÷12×3/10＝
    2,482） 、1,655 元（52,254.4×19×10﹪÷12×2/10＝
    1,655） 、1,655 元（52,254.4×19×10﹪÷12×2/10＝
    1,655） ；4.自95年4 月3 日起至返還如附圖D 所示部分土
    地與原告中壢市公所之日止，被告壬○○○應按月給付原告
    中壢市公所3,772 元（28,292×16×10﹪÷12＝3,772） 。
    (六)被告壬○○○、辛○○所提起鑑定界址之訴已經判決確定
    ，已發生形式上及實質上確定力，並有既判力之存在，縱被
    告壬○○○、辛○○提起再審，仍不影響既判力之存在，且
    依最高法院42年台上字第1306號判例意旨，因受既判力影響
    之故，被告壬○○○、辛○○於本件訴訟之主張不得與前揭
    鑑定界址事件之判決結果相違背。(七)原告中壢客運公司、丙○○、戊○○、乙○○、丁○○主張之不當得利請求權，皆
    係以其各自取得分割前後之32之19、32之30地號土地之時點
    計算不當得利之返還範圍，未將被告壬○○○、辛○○於其
    等取得分割前32之19地號土地所有權前之不當得利數額列入
    本件請求，又原告6 人係以民法第179 條不當得利規定為請
    求權基礎請求賠償，非以侵權行為法律關係為請求權基礎，
    不當得利請求權之時效為15年，並無罹於消滅時效之事由發
    生，被告壬○○○、辛○○以侵權行為損害賠償請求權消滅
    時效為抗辯，顯有誤會，應不足採等語，並聲明：(1)被告壬○○○、辛○○應將32之19地號土地如附圖A 、B 、C 所示
    部分土地上之圍籬、地上建物拆除，並將該部分土地返還予
    原告丙○○、戊○○、乙○○、丁○○；被告庚○○應自前
    開地上建物遷出；(2)被告壬○○○、辛○○應將32之30地號
    土地如附圖D 所示部分土地上之圍籬、地上建物拆除，並將
    該部分土地返還予原告中壢市公所；被告庚○○應自前開地
    上建物遷出；(3)被告壬○○○應給付原告丙○○101,954 元
    ，及自原告95年10月19日變更訴之聲明暨陳報訴狀繕本送達
    翌日起至清償日止，按週年利率5 ﹪計算之利息；暨自95年
    4 月3 日起至返還第(1)項土地之日止，按月給付原告丙○○
    2,482 元；(4)被告壬○○○應給付原告戊○○101,954 元，
    及自原告95年10月19日變更訴之聲明暨陳報訴狀繕本送達翌
    日起至清償日止，按週年利率5 ﹪計算之利息；暨自95年4
    月3 日起至返還第(1)項土地之日止，按月給付原告戊○○
    2,482 元；(5)被告壬○○○應給付原告乙○○67,969元，及
    自原告95年10月19日變更訴之聲明暨陳報訴狀繕本送達翌日
    起至清償日止，按週年利率5 ﹪計算之利息；暨自95年4 月
    3 日起至返還第(1)項土地之日止，按月給付原告乙○○
    1,655 元；(6)被告壬○○○應給付原告丁○○67,969元，及
    自原告95年10月19日變更訴之聲明暨陳報訴狀繕本送達翌日
    起至清償日止，按週年利率5 ﹪計算之利息；暨自95年4 月
    3 日起至返還第(1)項土地之日止，按月給付原告丁○○
    1,655 元；(7)被告壬○○○應給付原告中壢市公所378,320
    元，及自原告95年10月19日變更訴之聲明暨陳報訴狀繕本送
    達翌日起至清償日止，按週年利率5 ﹪計算之利息；暨自95
    年4 月3 日起至返還第(2)項土地之日止，按月給付原告中壢
    市公所3,772 元；(8)被告壬○○○應給付原告中壢客運公司
    299,002 元，及自原告95年10月19日變更訴之聲明暨陳報訴
    狀繕本送達翌日起至清償日止，按週年利率5 ﹪計算之利息
    ；前開第(3)至(8)項之請求，願供擔保請准宣告假執行。
乙、被告則以：(一)32之19地號、32之30地號及同段32之11地號土
    地間原以磚牆為界，嗣因地主整地，磚牆傾倒復，始以簡單
    鐵皮圍籬代之，從上往下看，與鄰地之磚造圍籬成一直線，
    面臨道路騎樓外側之落水孔位置尚有桃園縣中壢地政事務所
    （下稱中壢地政事務所）鑑界時之紅漆標記清晰可辨，參照
    台北市測量技師公會及被告壬○○○、辛○○前分別委請第
    三人萬象、三禾測量工程有限公司鑑定之結果，認為被告壬○○○、辛○○所有32之11地號土地之界址，自現有房屋外
    緣起算尚有115 、118 公分距離，中壢地政事務所二次鑑界
    後亦認有135 公分及95公分之差距，均與鈞院93年度壢簡字
    第624 號判決書附圖內政部土地測量局之鑑定結果不同，足
    徵內政部土地測量局之鑑界尚非確論。(二)系爭地段土地係由
    先前之桃園縣中壢市○○段與現在的桃園縣中壢市○○段合
    併而成，再行細分為石頭段32地號（母地）及分割前32之19
    地號及32之11地號等多筆土地（子地），因此於實測時應在
    分割前之32地號範圍內選擇起測點，即應以原有之經界（興
    南段）及合併後之四週經界為起測基點，才能測知系爭土地
    之經界及面積，以還原32地號分割前之原貌。依中壢地政事
    務所歷年存檔地籍資料，認定起測點為桃園縣中壢市○○段
    222 之144 地號與桃園縣中壢市○○路222 之6 地號土地交
    接處之經界，惟鈞院93年度壢簡字第624 號判決之內政部土
    地測量局鑑定圖未選擇該處為起測點，僅隨意選擇鄰地中某
    一定點為基測點，若內政部土地測量局選擇之基測點所在地
    之地籍圖有誤差，測量結果自亦有誤差；且內政部土地測量
    局未將系爭土地鄰接四週適當範圍內之經界線及附近之圖根
    點繪製在鑑定圖上標示之，於鑑測時，未將原有之興南段地
    籍圖與石頭段之地籍圖併合套繪，僅使用石頭段之地籍圖套
    繪，疏未注意該二地段交接處是否存在誤差，內政部土地測
    量局測量員鍾文彥亦未依土地法第239 條第1 項規定擴大範
    圍測量，以分割前32之19地號土地之邊角為界址點，捨棄最
    重要的延平路和中山路之交又基點，其鑑定圖之公正性令人
    質疑。(三)前開鑑定界址之事件雖經鈞院93年度簡上字第200
    號判決駁回被告壬○○○、辛○○提起之上訴，並已確定，
    惟前揭確定判決有諸多可議之處，而鈞院93年度簡上字第
    200 號確定判決所認定之界址，與現存之地籍圖不符，且其
    採用內政部土地測量局之鑑界與中壢地政事務所前後施測之
    結果互異，該確定判決採用之證據違背論理法則，自無法拘
    束本件事實之認定。(四)參諸中壢地政事務所測量員邱明志、
    詹惠雄、內政部土地測量局測量員鍾文彥、台北市測量工會
    技師廖德宗於桃園地檢署94年度偵續字第18號竊佔事件94
    年3 月21日訊問筆錄之證稱，可知168 投注站（即被告郭榮
    欽所開設者）及系爭土地上鐵皮圍籬之位置在同段32之11地
    號與分割前32之19地號之間，該投注站及鐵皮圍籬係位於被
    告壬○○○、辛○○所有同段32之11地號土地上，內政部土
    地測量局鑑定後所認定同段32之11地號土地及分割前32之19
    地號土地間之界址，係鍾文彥之綜合判斷而非根據地籍圖作
    精準之測繪，鍾文彥亦表示其之施測非絕對正確無誤，因此
    ，同段32之11地號土地與分割前32之19地號土地上既有原告
    中壢市公所於81年間施測之界址鋼釘，原告中壢市公所亦依
    此鋼釘標示為界址，以現鐵皮圍籬為界，並於紅漆地標之處
    豎立鋅鐵鐵柱，將分割前32之19地號土地開設為停車場使用
    ，前揭鐵住現仍存在，且原告中壢市公所曾於81年間申請鑑
    界，分割前32之19地號土地當時之面積無短少，原告中壢市
    公所之代理人乃簽名於測量成果圖上，此有81年之測量成果
    圖可稽，並經邱明志、詹惠雄於前開刑事竊佔案件中證述甚
    詳，足證迨本案起訴前，原告中壢市公所從未對該界址有所
    爭議。(五)被告壬○○○、辛○○基於信賴原則，於前揭界址
    修築簡易鐵皮圍籬，以示區隔，防止他人任意傾倒垃圾，未
    曾故意或過失逾越其等所有同段32之11地號土地，此經桃園
    地檢署偵查被告壬○○○、辛○○是否竊佔系爭土地後，亦
    為相同之認定，而以92年度偵字第17232 號、94年度偵續字
    第18號為不起訴處分，原告6 人主張被告壬○○○、辛○○
    有越界情事，實乃地政機關施測及判斷不當所致，被告壬○○○、辛○○亦因而受害，自不能以侵權行為視之，被告並
    無無權佔用系爭土地之情事。(六)倘鈞院認被告壬○○○、辛○○確有越界及無權占有之情事，惟斟酌系爭土地係狹小之
    縱深長條土地，又附圖B 所示部分雖記載面積為4 平方公尺
    ，然據被告壬○○○、辛○○以米達尺測量後，長為243 公
    分、寬為115 公分，面積應係2.79平方公尺，非為4 平方公
    尺，而被告壬○○○、辛○○於該B 部分搭有頂蓋遮雨之鐵
    皮及設有窗台，惟目前係無償借予殘障人士即被告庚○○開
    設投注站，並無經濟上利用之價值，本件原告請求之計算方
    法顯欠允恰；另系爭複丈成果圖所示A 、C 、D 部分，均為
    公共騎樓走道及空地，被告壬○○○、辛○○未實際占有使
    用，亦未將A 部分之土地圍封以自行使用，鐵皮圍籬之鋼柱
    係原告中壢市公所於整地時所設置，後因該圍籬年久失修且
    脫落，被告壬○○○、辛○○始施予簡便鐵皮以防外人傾倒
    垃圾於空地內，亦未作為經濟上目的而利用，故鈞院如准許
    本件原告關於相當租金部分之請求時，應僅限於系爭複丈成
    果圖所示B 部分，始為適法。(七)末以，原告中壢客運公司、
    丙○○、戊○○、乙○○、丁○○主張之損害賠償請求權僅
    能以其取得系爭土地所有權之日起算為限，在此之前，其等
    既非系爭土地所有權人，顯非受害人；而因侵權行為之損害
    賠償請求權自知悉損害發生與侵權行為者時起因2 年間不行
    使，其請求權罹於時效而消滅，自侵權行為發生後經過10年
    者，亦同，因此原告中壢市公所對被告之損害賠償請求權業
    已罹於時效而消滅；又原告6 人所主張之損害實則為相當於
    租金之損失，其超過5 年之部分應無請求權，是本件原告之
    主張實無理由等語資為抗辯，並聲明：原告之訴駁回；如受
    不利之判決，願供擔保請准宣告免為假執行。
丙、得心證之理由：
  一、按訴狀送達後，原告不得將原訴變更或追加他訴，但被告
      同意者，不在此限。此觀諸民事訴訟法第255 條第1 項第
      3 款規定甚明，又依同條第2 項規定：被告於訴之變更或
      追加，無異議而為本案之言詞辯論者，視為同意變更或追
      加。本件原告起訴時，係依所有物返還請求權、妨害除去
      請求權及不當得利返還請求權之法律關係，請求：(1)被告
      壬○○○、辛○○應連帶將分割前32之19地號土地如附圖
      一A-E-F-B-A 連線內之圍籬、地上建物拆除，並將前開土
      地騰空返還予原告丙○○、戊○○、乙○○、丁○○；被
      告庚○○應自前開地上建物遷出。(2)被告壬○○○、辛○○應連帶給付原告丙○○、原告戊○○各41,174元，及均
      自起訴狀繕本送達之翌日起至清償日止，按週年利率5 ﹪
      計算之利息；暨均自94年1 月1 日起至返還前開土地之日
      止，按月給付原告丙○○、戊○○各4,066 元。被告壬○○○、辛○○應連帶給付原告乙○○、丁○○各27,449.5
      元，及均自起訴狀繕本送達之翌日起至清償日止，按週年
      利率5 ﹪計算之利息；暨均自94年1 月1 日起至返還前開
      土地之日止，按月給付原告乙○○、丁○○各2,711 元。
      (3)被告壬○○○、辛○○應連帶給付原告中壢市公所
      378,032 元、原告中壢客運公司299,002 元，及均自起訴
      狀繕本送達之翌日起至清償日止，按週年利率5 ﹪計算之
      利息。嗣於本院94年9 月23日審理時變更前開第2項 、第
      3 項之請求金額為：被告壬○○○、辛○○應連帶給付原
      告丙○○、原告戊○○各36,361.5元，及均自變更訴之聲
      明暨陳報狀繕本送達之翌日起至清償日止，按週年利率5
      ﹪計算之利息；暨均自93年12月1 日起至返還前開土地之
      日止，按月給付原告丙○○、戊○○各4,066 元。被告壬○○○、辛○○應連帶給付原告乙○○、丁○○各24,241
      元，及均自變更訴之聲明暨陳報狀繕本送達之翌日起至清
      償日止，按週年利率5 ﹪計算之利息；暨均自93年12月1
      日起至返還前開土地之日止，按月給付原告乙○○、丁○○各2,711 元。被告壬○○○、辛○○應連帶給付原告中
      壢市公所394,362 元、原告中壢客運公司299,002 元，及
      均自變更訴之聲明暨陳報狀繕本送達翌日起至清償日止，
      按週年利率5 ﹪計算之利息。復於95年10月31日聲明其應
      受判決之事項如前開原告聲明欄所載內容。經核原告所為
      ，係追加其應受判決事項之聲明，而被告對於原告之追加
      並無異議並為本案之言詞辯論，依上開規定，應視為同意
      追加，則原告之追加，應予准許，合先敘明。
  二、原告主張如前揭甲、(一)所載之事實，業據提出不動產權利
      移轉證書、土地登記謄本為證，復為被告所不爭執，堪信
      為真實。
  三、原告主張32之19地號土地如附圖A 、B 、C 所示部分土地
      及32之30地號土地如同附圖D 所示部分土地，分別為32之
      19地號及32之30地號土地之一部乙節，雖經被告否認。惟
      按為訴訟標的之法律關係，於確定之終局判決中已經裁判
      者，就該法律關係有既判力，當事人不得以該確定判決事
      件終結前所提出或得提出而未提出訴之其他攻擊防禦方法
      ，於新訴訟為與該確定判決意旨相反之主張，法院亦不得
      為反於該確定判決意旨之裁判。經查原告主張本件被告壬○○○、辛○○前以其所有系爭32之11地號土地與分割前
      32 之19 地號土地之界址不明，以原告中壢客運公司為被
      告提起鑑定界址之訴，案經本院中壢簡易庭93年度壢簡字
      第624 號民事判決、本院93年度簡上字第200 號民事判決
      及最高法院94年台簡抗字第38號民事裁定，判決確定被告
      壬○○○、辛○○所有之系爭32之11地號土地與分割前32
      之19地號土地之界址，如附圖一A-B 連線所示等情，有上
      開民事判決影本、判決網頁及確定證明書附卷可按，復為
      被告所不爭執，堪信為真實。而本件被告於本件訴訟所提
      出關於此部分爭執之攻擊防禦方法均係於上開鑑定界址之
      訴終結前所已經提出或已得提出者，均為前開確定判決之
      遮斷效所遮斷而不得再據以為與上開確定判決意旨相反之
      主張。是原告主張系爭32之11地號土地與分割前32之19地
      號土地（即32之19地號土地及32之30地號土地）之界址，
      如附圖一A-B 連線所示乙節，應為可採。又該A-B 連線即
      係上開二筆土地間之經界地籍線，亦有鑑定書附卷可按（
      見本院卷一第165 頁），則原告主張如附圖A 、B 、C 所
      示部分土地為32之19地號土地之一部，同附圖D 所示部分
      土地為32之30地號土地之一部等情，即為有據，應可採信
      。
  四、原告主張被告壬○○○、辛○○占用如附圖A 、B 、C 、
      D 所示部分土地，並在A 、B 所示部分搭建鋼架造平房，
      於C 、D 虛線所示位置搭建輕鋼架圍籬，又將上開建物出
      租與被告庚○○乙節，經查：
    (一)被告雖否認占用如附圖A 所示部分土地，惟查：於32之19
      地號土地上所建造之外部為鐵皮圍籬之平房，及所佔位置
      面臨馬路部分與隔鄰165 號房屋之騎樓外緣一致等情，業
      據本院勘驗屬實（見本院卷一第212 頁），並經中壢地政
      事務所測量後製有複丈成果圖（即附圖）附卷，雖該A 所
      示部分地上物，其一面與上開165 號房屋之騎樓相通，一
      面通馬路（中山路），惟該地上物之一面與如附圖B 所示
      平房相通，另一面則以與附圖B 所示平房相續之鐵皮圍籬
      隔起（見本院一卷第75頁背面、第141 頁背面），並有屋
      頂。被告若未占用該部分土地，又為何以圍籬圍起並搭建
      屋頂以遮風避雨？是被告所辯，不足採信。
    (二)另被告共同訴訟代理人及被告壬○○○本人分別於本院審
      理時及勘驗時自認如附圖B 所示部分鐵皮屋係被告壬○○○所蓋在案。又於桃園地檢署偵查時，證人鍾雲梯到場證
      稱略以：鐵皮屋及鐵皮圍牆都是在81年間受壬○○○之委
      託而承攬搭建的等語、證人庚○○證稱略以：鐵皮屋是壬○○○的等語，證人楊瑞森證稱略以：鐵皮屋在中山路，
      在81年間就蓋好了，沒有增建等語，有不起訴處分書附卷
      可按（見本院卷第98頁至第100 頁）。
    (三)原告並未聲明其他證據證明被告辛○○占用如附圖A 、B
      、C 、D 所示土地。
    (四)綜上事證，應認為如附圖A 、B 所示鋼架造地上物及同附
      圖C 、D 部分虛線位置所示鐵皮圍籬均係被告壬○○○所
      搭建，並占用各該部分土地，原告關於此部分之主張，為
      可採。至原告主張被告辛○○與被告壬○○○共同搭建上
      開地上物並共同占用上開土地部分，因原告不能證明而不
      可採。
    (五)原告主張如附圖A 、B 、C 、D 所示部分之地上物目前由
      被告庚○○使用乙節，經查：如附圖B 所示部分地上物係
      經被告壬○○○同意由被告庚○○使用作為彩券投注站乙
      節，業據被告自認在案（見本院卷一第70、71頁），被告
      庚○○於桃園地檢署偵查時亦證稱略以：投注站是我申請
      的，鐵皮屋是壬○○○的等語，是原告主張如附圖D 所示
      部分之地上物現由被告庚○○占有使用乙節，應可採信。
      但原告並未另聲明證據證明如附圖A 、C 、D 所示部分目
      前亦為被告庚○○使用中，是其關於此部分之主張，即非
      可採。
    (六)被告主張如附圖B 所示部分面積應為2.97平方公尺乙節，
      經查該部分面積為4 平方公尺，有複丈成果圖附卷可按（
      見本院卷二第2 頁），就此，本院另於95年7 月26日以桃
      院木民純94年度訴字第4 號函詢中壢地政事務所，經該所
      函覆面積並未計算錯誤等語（見本院卷二第19頁），是被
      告之上開抗辯，並非可採。
  五、按「所有人對於無權占有或侵奪其所有物者，得請求返還
      之。對於妨害其所有權者，得請求除去之。」民法第767
      條前段、中段定有明文。經查：
    (一)本件原告丙○○、戊○○、乙○○、丁○○為32之19地號
      土地之所有人，被告壬○○○無正當權源占用該土地如附
      圖A 、B 、C 所示部分之土地，並搭建鋼架造地上物及圍
      籬，則原告丙○○、戊○○、乙○○、丁○○請求被告壬○○○將如附圖A 、B 、C 所示部分（面積依序為4 平方
      公尺、4 平方公尺、11平方公尺）土地上之鋼架造地上物
      及圍籬拆除，並將該部分土地返還原告丙○○、戊○○、
      乙○○、丁○○，於法有據；又如附圖B 所示部分之地上
      物目前由被告庚○○占用，則原告丙○○、戊○○、乙○○、丁○○請求被告庚○○應自上開地上物遷出部分，亦
      屬有據。
    (二)原告中壢市公所為32之30地號土地之所有人，被告壬○○○無正當權源占用該土地如附圖D 所示部分（面積為16平
      方公尺）土地，並搭建鋼架造圍籬，則原告中壢市公所請
      求被告壬○○○將如附圖D 所示部分土地上之鋼架造圍籬
      拆除，並將該部分土地返還原告中壢市公所，於法有據。
    (三)被告辛○○既未占用如附圖A 、B 、C 、D 所示部分土地
      ，各該部分土地之地上物亦非其所搭建，則原告丙○○、
      戊○○、乙○○、丁○○及原告中壢市公所各請求被告辛○○將32之19地號土地如附圖A 、B 、C 所示部分土地上
      之鋼架造地上物及圍籬，及32之30地號土地如附圖D 所示
      部分土地上之鋼架造圍籬拆除，並將各該土地分別返還原
      告丙○○、戊○○、乙○○、丁○○及原告中壢市公所部
      分，即屬無據。又32之19地號土地上如附圖A 、C 所示部
      分及32之30地號土地上如附圖D 所示部分既非被告庚○○
      占用，則原告丙○○、戊○○、乙○○、丁○○及原告中
      壢市公所分別請求被告庚○○應自各該地上物遷出部分，
      亦屬無據。
  六、次按「無法律上之原因而受利益，致他人受損害者，應返
      還其利益。」民法第179 條前段定有明文。依不當得利之
      法則請求返還不當得利，以無法律上之原因而受利益，致
      他人受有損害為其要件，故其得請求返還之範圍，應以對
      方所受之利益為度，非以請求人所受損害若干為準，無權
      占有他人土地，可能獲得相當於租金之利益而致所有人受
      有該部分損害為社會通常之觀念。經查：
    (一)分割前32之19地號土地自88年起至91年4 月24日止為原告
      中壢市公所所有，被告壬○○○無權占用如附圖A 、B 、
      C 、D 所示部分土地，則原告中壢市公所請求被告壬○○○返還上開期間之不當得利。於法有據。查本院審酌上開
      土地面臨桃園縣中壢市○○路，為中壢市精華地區市
      繁榮，交通及生活機能均便利，鄰近之建物1 樓部分均作
      為商業使用，被告壬○○○使用系爭土地之經濟效益甚高
      等情狀，足認被告壬○○○所受相當於相當租金之利益，
      應以該土地申報地價額年息10﹪計算為適當。而查分割前
      32之19地號土地於86年7 月起至93年1 月間之公告地價為
      58,088元，依平均地權條例第16條前段規定，其申報地價
      為46,470.4元（58,088×80﹪＝46,470.4），被告壬○○○占用該土地之面積為35平方公尺，依該占有面積之申報
      地價額年息10﹪計算為162,646.4 元（46,470.4×35×10
      ﹪＝162,646.4） ，準此，原告中壢市公所請求被告壬○○○返還自88年12月28日起至91年4 月24日止共849 日之
      不當得利之金額總計為378,320 元（162,646.4 ×849 ÷
      365 ＝378,320 ，元以下四捨五入，下同）。
    (二)原告中壢客運公司自91年4 月25日起至93年2 月24日止為
      分割前32之19地號土地之所有權人，其請求被告壬○○○
      返還上開期間共671 日之不當得利，亦屬有據。準前項計
      算基準，原告中壢客運公司得請求返還之利益為299,002
      元（162,646.4 ×671 ÷365 ＝299,002） 。
    (三)原告丙○○、戊○○、乙○○、丁○○自93年2 月25日起
      至95年2 月13日止為分割前32之19地號土地之所有權人，
      其應有部分各為10分之3 、10分之3 、10分之2 、10分之
      2 等情，已認定如前。又分割前32之19地號土地於93年1
      月起之申報地價為52,254.4元，原告丙○○、戊○○、乙○○、丁○○請求被告壬○○○返還上開期間之不當得利
      ，仍以46,470.4元為計算基準，應予准許。查原告丙○○
      、戊○○分別請求被告壬○○○返還自93年2 月25日起至
      95年2 月13日止共720 日之不當得利，該2 原告之權利範
      圍均為10分之3 ，是原告丙○○、戊○○分別得請求被告
      壬○○○給付96,251元（162,646.4 ×720 ÷365 ×3/10
      ＝96,251）；又原告乙○○、丁○○分別請求被告壬○○○返還自93年2 月25日起至95年2 月13日止共720 日之不
      當得利，該2 原告之權利範圍均為10分之2 ，則原告乙○○、丁○○均各得請求64,167元（162,646.4 ×720 ÷
      365 ×2/10＝64,167）。
    (四)自32之19地號土地分割後至95年4 月2 日止（即原告中壢
      市公所取得32之30地號土地所有權前一日），被告壬○○○占用32之19地號土地面積為19平方公尺，該土地當期申
      報地價每平方公尺為52,254.4元，另被告壬○○○占用32
      之30地號土地面積為16平方公尺，該土地當期申報地價為
      每平方公尺28,292元，準此，被告壬○○○應給付之不當
      得利數額如下：(1)32之19地號土地部分：被告壬○○○應
      給付原告丙○○、戊○○、乙○○、丁○○各3,917 元（
      52,254.4×19×10﹪×48÷365 ×3/10＝3,917 ）、
      3,917 元（52,254.4×19×10﹪×48÷365 ×3/10＝
      3,917） 、2,611 元（52,254.4×19×10﹪×48÷365 ×
      2 /10 ＝2,611） 、2,611 元（52,254.4×19×10﹪×48
      ÷365 ×2/10＝2,611） ；(2)32之30地號土地部分：被告
      壬○○○應給付原告丙○○、戊○○、乙○○、丁○○各
      1,786 元（28,292×16×10﹪×48÷365 ×3/10＝1,786
      ）、1,786 元（28,292×16×10﹪×48÷365 ×3/10＝
      1,786） 、1,191 元（28,292×16×10﹪×48÷365 ×
      2/10 ＝1,191）、1,191 元（28,292×16×10﹪×48÷
      365 ×2/10＝1,191） 。是被告壬○○○應返還原告丙○○、戊○○、乙○○、丁○○本項之金額合計各為5,703
      元、5,703 元、3,802 元、3,802 元，合計前項應為給付
      之金額，被告壬○○○應給付原告丙○○、戊○○、乙○○、丁○○之金額各為101,954 元（96,251＋5,703 ＝
      101,954） 、101,954 元（96,251＋5,703 ＝101,954）
      、67,970元（64,167＋3,802 ＝67,969）、67,970元（
      64,167＋3,802 ＝67,969）。
    (五)另自95年4 月3 日起至返還如附圖A 、B 、C 所示部分土
      地與原告丙○○、戊○○、乙○○、丁○○之日止，被告
      壬○○○應按月給付原告丙○○、戊○○、乙○○、丁○○各2,482 元（52,254.4×19×10﹪÷12×3/10＝2,482
      ）、2,482 元（52,254.4×19×10﹪÷12×3/10＝2,482
      ）、1,655 元（52,254.4×19×10﹪÷12×2/10＝1,655
      ）、1,655 元（52,254.4×19×10﹪÷12×2/10＝1,655
      ）；自95年4 月3 日起至返還如附圖D 所示部分土地與原
      告中壢市公所之日止，被告壬○○○應按月給付原告中壢
      市公所3,772 元（28,292×16×10﹪÷12＝3,772） 。
  七、又本件原告據以請求被告壬○○○給付金錢者係不當得利
      返還請求權，民法就此請求權並未定有短期消滅時效之規
      定，依民法第125 條前段規定，其消滅時效期間為15年；
      縱依最高法院所著49年台上字第1730號判例意旨所採見解
      ，請求權消滅時效亦有5 年，本件原告中壢市公所所請求
      被告壬○○○返還於88年12月28日占有分割前32之19地號
      土地之不當得利，其請求權於88年12月29日始得行使，則
      原告中壢市公所於93年12月28日起訴請求返還，其權利自
      未因時效消滅期間經過而消滅，至原告請求被告壬○○○
      返還是日後占有分割前32之19地號土地及32之19、32之30
      地號土地之不當得利，其權利亦未因時效經過而消滅，亦
      可認定。準此，被告抗辯原告等人之請求權已罹於時效云
      云，自不可採。
  八、據上論斷：
    (一)原告丙○○、戊○○、乙○○、丁○○依民法第767 條前
      段、中段之規定，請求被告壬○○○應將32之19地號土地
      如附圖A 、B 、C 所示部分土地上之圍籬、地上建物拆除
      ，並將該部分土地返還予原告丙○○、戊○○、乙○○、
      丁○○；被告庚○○應自前開地上建物遷出部分為有理由
      ，應予准許；逾此範圍之請求，於法無據，應予駁回。
    (二)原告中壢市公所依民法第767 條前段、中段之規定請求被
      告壬○○○應將32之30地號土地如附圖D 所示部分土地上
      之圍籬拆除，並將該部分土地返還予原告中壢市公所部分
      為有理由，應予准許；逾此範圍之請求，於法無據，應予
      駁回。
    (三)原告依不當得利返還請求權請求被告壬○○○給付(1)原告
      丙○○101,954 元，及自原告95年10月19日變更訴之聲明
      暨陳報訴狀繕本送達翌日即95年10月20日起至清償日止，
      按週年利率5 ﹪計算之利息；暨自95年4 月3 日起至返還
      第(一)項土地之日止，按月給付原告丙○○2,482 元、(2)原
      告戊○○101,954 元，及自95年10月20日起至清償日止，
      按週年利率5 ﹪計算之利息；暨自95年4 月3 日起至返還
      第(一)項土地之日止，按月給付原告戊○○2,482 元、(3)應
      給付原告乙○○67,969元，及自95年10月20日起至清償日
      止，按週年利率5 ﹪計算之利息；暨自95年4 月3 日起至
      返還第(一)項土地之日止，按月給付原告乙○○1,655 元、
      (4)原告丁○○67,969元，及自95年10月20日起至清償日止
      ，按週年利率5 ﹪計算之利息；暨自95年4 月3 日起至返
      還第(一)項土地之日止，按月給付原告丁○○1,655 元、(5)
      原告中壢市公所378,320 元，及自95年10月20日起至清償
      日止，按週年利率5 ﹪計算之利息；暨自95年4 月3 日起
      至返還第(二)項土地之日止，按月給付原告中壢市公所
      3,772 元、(6)原告中壢客運公司299,002 元，及自95年10
      月20日起至清償日止，按週年利率5 ﹪計算之利息為有理
      由，應予准許。
  九、就前項第(三)點所命之給付，原告及被告壬○○○均聲明願
      供擔保宣告假執行或免為假執行，經核均合於法律規定，
      爰分別酌定相當之擔保金額宣告之。
  十、本件事證已臻明確，兩造其餘攻擊防禦方法及舉證，核於
      判決之基礎及結果無影響，毋庸一一論列，附此敘明。
丁、訴訟費用負擔之依據：民事訴訟法第79條。
中　　華　　民　　國　　96　　年　　1 　　月　　8 　　日
                  民事第三庭  法  官  林望民
上列為正本係照原本作成
如對本判決上訴，須於判決送達後20日內向本院提出上訴狀
中　　華　　民　　國　　96　　年　　1 　　月　　8 　　日
                              書記官  曾建中
